【裁判字號】    95,訴,73
【裁判日期】    950308
【裁判案由】    強盜等
【裁判全文】
臺灣高雄地方法院刑事判決                95年度訴字第73號
公  訴  人  臺灣高雄地方法院檢察署檢察官
被      告  丙○○
                    （現於臺灣高雄第二監獄執行中）
指定辯護人  陳富勇律師
上列被告因強盜等案件，經檢察官提起公訴（94年度偵字第2384
1 號、第28252 號），本院判決如下：
    主  文
丙○○意圖為自己不法之所有，而搶奪他人之動產，累犯，處有
期徒刑壹年，扣案之Ｔ型扳手壹支沒收。又意圖為自己不法之所
有，而搶奪他人之動產，累犯，處有期徒刑壹年肆月，扣案之鑰
匙壹支沒收。應執行有期徒刑貳年貳月。扣案之Ｔ型扳手及鑰匙
各壹支沒收。
    事  實
一、丙○○前因違反毒品危害防制條例案件，經本院93年度訴字
    第591 號判決判決判處有期徒刑4 月確定，嗣於民國93年12
    月27日執行完畢出監。詎其猶不知悛悔，竟基於意圖為自己
    不法所有之犯意，先於94年10月16日20時許，在高雄市新興
    區○○○街157 號前，以其所有客觀上可作為兇器使用之Ｔ
    型扳手1 支，竊取伍建忠所有、車牌號碼KSX —471 號重型
    機車1 部，擬作為搶奪他人財物之交通工具。復於同日21時
    25分許，丙○○騎乘上開機車行經高雄市○○區○○街129
    巷12號之際，藉故佯向甲○○○問路，並趁其不及防備、抗
    拒之際，逕以徒手方式公然掠取甲○○○頸上含有金墜子之
    金項鍊1 條，惟因金項鍊斷裂掉落路面，丙○○乃即刻拾取
    前開金墜子而得手。嗣丙○○騎乘前開機車欲逃離現場時，
    因甲○○○當場大聲呼救，原本在一旁空地運動之乙○○（
    即甲○○○之夫）見狀隨即上前攔阻，丙○○因騎車猝然不
    及閃避，以致機車把手不慎撞及乙○○身體，使乙○○受有
    左側肩胛骨挫瘀傷之傷害（傷害部分未具告訴），丙○○亦
    當場車輛失控而人車倒地。然丙○○起身後雖再徒步逃逸，
    終為乙○○及鄰人楊正義在後追趕而加以制伏，並報警處理
    。另扣得丙○○所有之前開Ｔ型扳手1 支、及與本案無涉之
    機車鑰匙2 支等物品。
二、詎丙○○因前開案件經本院於94年10月17日諭令具保後，竟
    更行起意，另基於意圖為自己不法所有之犯意，先於94年12
    月1 日8 時許，在高雄市苓雅區○○○路97巷38號前，以自
    備之鑰匙1 支開啟機車電門加以發動之方式，竊取丁○○所
    有、車牌號碼GQT —086 號重型機車，擬作為搶奪他人財物
    之交通工具。復於同日10時50分許，騎乘上開機車行經高雄
    市○○區○○街22號前，見戊○○○獨自一人行走，認有機
    可趁，乃自戊○○○後方、乘其不及抗拒、防備之際，徒手
    公然掠取戊○○○頸上之金項鍊1 條，並於得手後迅速騎乘
    前開機車逃逸。嗣因丙○○騎車逃逸時不慎摔倒在地，遂遭
    在場民眾羅冬富上前加以逮捕，並旋即報警處理而查獲上情
    。另扣得前開丙○○所有、用供竊取前開機車所用之鑰匙1
    支。
三、案經高雄市政府警察局三民第二分局、苓雅分局分別報請臺
    灣高雄地方法院檢察署檢察官偵查起訴。
    理  由
壹、關於本件證據能力之意見：
  一、按被告以外之人於審判外之言詞或書面陳述，除法律有規
      定者外，不得作為證據，刑事訴訟法第159 條第1 項固有
      明文。然依同法第159 條之5 規定：「被告以外之人於審
      判外之陳述，雖不符前四條之規定，而經當事人於審判程
      序同意作為證據，法院審酌該言詞陳述或書面陳述作成時
      之情況，認為適當者，亦得為證據。當事人、代理人或辯
      護人於法院調查證據時，知有第一百五十九條第一項不得
      為證據之情形，而未於言詞辯論終結前聲明異議者，視為
      有前項之同意。」。查證人伍建忠、甲○○○、乙○○、
      丁○○、戊○○○及羅冬富等人於本件案發後，分別於警
      詢中就前揭事實而為證述，是以渠等前開陳述依法雖屬傳
      聞證據，原不具證據能力，然此等陳述既經檢察官、被告
      暨其辯護人等同意作為本案證據，本院復審酌該等言詞陳
      述作成時之外部情況並無不當，又衡諸本件案發現場除被
      告本人外，前開證人等俱為直接見聞事實之人，從而若欲
      判斷被告是否成立犯罪，實有引用前開證人陳述之必要性
      。揆諸前揭說明，本院自得逕以卷附證人伍建忠、甲○○○、乙○○、丁○○、戊○○○及羅冬富等人警詢中之證
      述採為認定事實之依據。
  二、次按，被告以外之人於偵查中向檢察官所為之陳述，除顯
      有不可信之情況者外，得為證據，刑事訴訟法第159 條之
      1 亦有明文。證人張甲○○○、乙○○、楊正義及戊○○○等人先後經灣高雄地方法院檢察署檢察官傳訊到庭，經
      告知具結義務及偽證罪之處罰、依法具結後而為陳述，此
      有卷附上開偵訊筆錄及證人結文在卷可參。且此部分亦經
      檢察官、被告暨其辯護人等同意作為證據，參以上揭法條
      規定，本院亦得以證人張甲○○○、乙○○、楊正義及滕
      夏福等人於偵查中之證述採為本件證據。
  三、再者，刑事訴訟法第159 條之2 規定被告以外之人於司法
      警察官或司法警察調查中所為之陳述，與審判中不符時，
      其先前之陳述具有較可信之特別情況，且為證明犯罪事實
      存否所必要者，得為證據。細繹此一規定意旨，於審判實
      務操作上，當指被告以外之人業已到庭依法證述，惟其當
      庭所述之情與警詢記載內容迥異，為達成實體真實發現之
      訴訟目的，方許由檢察官主動證明該證人於警詢中之陳述
      「具有較可信之特別情況」，且限於證明犯罪事實存否所
      必要者，始例外賦予其證據能力，要非遽謂一旦檢察官證
      明被告以外之人在警詢所述具有可信之特別狀況，法院即
      應概予採為證據。職是，證人楊正義雖於警詢中就本案事
      實而為陳述，惟因其未於審判中依法到庭證述，當無依刑
      事訴訟法第159 條之2 規定比較其先後陳述是否相符之必
      要。故本院即不得採為認定被告成立犯罪與否之憑據。
貳、有罪部分：
  一、前揭事實，業經證人伍建忠、甲○○○、乙○○、楊正義
      （警詢中陳述除外）、丁○○、戊○○○及羅冬富等人分
      別於警詢及偵查中證述綦詳，並有贓物認領保管單4 紙、
      車籍作業系統查詢認可資料2 份、及車輛車牌失竊作業查
      獲車輛認可資料1 件在卷可稽，另扣得被告所有之Ｔ型扳
      手1 支、及用供竊取前開車牌號碼GQT —086 號重型機車
      之鑰匙1 支等物品可資佐證，且據被告於本院審理中坦認
      上情不諱，足徵被告此部分自白確與事實相符，堪予採信
      。按刑法第321 條第1 項第3 款之攜帶兇器加重竊盜罪，
      係以行為人攜帶兇器為其加重條件，此所謂兇器，其種類
      並無限制，凡客觀上足對人之生命、身體、安全構成威脅
      ，具有危險性之兇器均屬之；且祇須行竊時攜帶此種具有
      危險性之兇器為已足，並不以攜帶之初即有行兇之意圖為
      必要。查本件被告係以自備之Ｔ型扳手用供竊取被害人伍
      建忠所有之前開重型機車，且該Ｔ型扳手質地堅硬，一端
      為把手，可單手握持，另一端則為尖銳面之情，亦有卷附
      扣案Ｔ型扳手照片1 幀可佐，是倘持之以攻擊人體，勢將
      造成人身傷害，足認客觀上可對人之生命、身體、安全構
      成威脅，具有危險性，要屬刑法第321 條第1 項第3 款所
      定之兇器無訛。職是，本件事證明確，被告前揭犯行俱堪
      認定，應依法論科。
  二、核被告丙○○所為，係犯刑法第320 條第1 項普通竊盜既
      遂罪、同法第321 條第1 項第3 款加重竊盜既遂罪、及同
      法第325 第1 項普通搶奪既遂罪。被告前開普通竊盜既遂
      及加重竊盜既遂犯行，與其所犯各該搶奪既遂罪二者間，
      分別有方法、目的之牽連關係，應各從較重之搶奪既遂罪
      處斷。按連續犯之所謂出於概括犯意，必須其多次犯罪行
      為自始均在一個預定犯罪計劃以內，出於主觀上始終同一
      犯意之進行，若中途另有新犯意發生，縱所犯為同一罪名
      ，究非連續其初發的意思，即不能成立連續犯，最高法院
      70年台上字第6296號著有判例可資參照。查本件被告前於
      94年10月16日因搶奪被害人甲○○○而遭警查獲，業經本
      院諭知具保後，復於同年12月1 日8 時許再行騎乘機車搶
      奪被害人戊○○○，其先後2 次犯行手段雖屬相同，惟其
      間相隔已逾1 月，且參以被告於本院訊問中亦坦承伊於第
      1 次搶奪案件諭知交保後，因缺錢方始再次行搶等語屬實
      （參見本院卷第11頁、94年度聲羈字第1256號卷第7 頁）
      ，從而客觀上顯難謂被告前述先後二次搶奪犯行，均係出
      於某一特定犯罪計畫而為之。準此，被告所犯上開二次搶
      奪既遂罪，乃係基於個別獨立犯意而為之，應予分論併罰
      。另查，被告前因違反毒品危害防制條例案件，經本院93
      年度訴字第591 號判決判決判處有期徒刑4 月確定，嗣於
      93 年12 月27日執行完畢出監等情，有台灣高等法院被告
      前案紀錄表1 件在卷可憑，是其於有期徒刑執行完畢後，
      5 年內再犯本件有期徒刑以上之罪，為累犯，應俱依刑法
      第47條之規定，均加重其刑。本院審酌被告之犯罪目的、
      手段、品行、智識程度，及以騎乘機車方式搶奪被害人之
      財物，嚴重影響被害人之人身安全，且受害者均為女性，
      兼衡被告所為對社會秩序所造成之危害、並且念及被告犯
      後尚能坦承全部犯行等一切情狀，分別量處如主文所示之
      刑，並定其應執行之刑，以資懲儆。此外，扣案之Ｔ型扳
      手及被告用以竊取前開車牌號碼GQT —086 號重型機車之
      鑰匙各1 支，均係被告所有、且供前揭犯罪所用之物，均
      依刑法第38條第1 項第2 款規定宣告沒收。至被告於94年
      10月16日為警查獲後所查扣之機車鑰匙2 支，雖同係被告
      所有之物，然既非用供前揭竊盜犯行，故就此部分不另行
      宣告沒收，附此敘明。
參、不另為無罪部分：
  一、公訴意旨略以：被告搶得被害人甲○○○之金墜子後，旋
      欲騎乘機車逃逸，適有證人乙○○聽聞呼救聲後，隨即上
      前攔截被告所騎乘之機車，詎被告竟為防護贓物及脫免逮
      捕，而騎車衝撞乙○○，致使證人乙○○受有左側肩胛骨
      挫瘀傷之傷害，因認被告所為另涉犯刑法第329 準強盜罪
      云云。
  二、按犯罪事實應依證據認定之，無證據不得推定其犯罪事實
      。又不能證明被告犯罪者，應諭知無罪之判決，刑事訴訟
      法第154 條第2 項、第301 條第1 項分別定有明文。所謂
      證據，係指足以認定被告確有犯罪行為之積極證據而言，
      該項證據自須適合於被告犯罪事實之認定，始得採為斷罪
      資料。苟積極證據不足為不利於被告事實之認定時，即應
      為有利於被告之認定，更不必有何有利之證據（參見最高
      法院29年上字第3105號、30年上字第816 號判例意旨）。
  三、公訴人認被告涉犯前開準強盜罪嫌，無非係以證人甲○○○、乙○○之證述為其論據。然訊之被告固坦承於前揭時
      、地騎乘機車撞及證人乙○○之事實，惟矢口否認有何準
      強盜犯行。辯稱：伊係因時間太短來不及反應，並非故意
      騎車撞證人乙○○，且伊有煞車云云。
  四、經查：
    (一)被告確於前揭時、地，騎乘被害人伍建忠所有、車牌號碼
      KSX —471 號重型機車，搶得被害人甲○○○所有之金墜
      子得手後，旋欲騎乘前開機車逃離現場，惟因證人乙○○
      見狀上前攔阻，遂遭被告騎乘前開機車撞及左側身體，因
      此受有左側肩胛骨挫瘀傷之傷害一節，業據證人甲○○○
      分別於警詢、偵查及本院審理中結證屬實，復為被告供認
      此情無訛，是此部分之事實應堪認定。
    (二)按刑法第329 條之準強盜罪，係以竊盜或搶奪，因防護贓
      物、脫免逮捕或湮滅罪證，而當場施以強暴、脅迫者為構
      成要件。其中所謂強暴，謂直接或間接對於人之身體施以
      暴力，壓制被害人之抗拒，或使被害人處於不能抗拒之狀
      態。亦即行為人係主動以有形之體力或其他行為，造成被
      害人一種心理上或生理上被強制之狀態，始足當之，其程
      度不以使被害人不能抗拒為必要，然仍須行為人主觀上對
      於前開強暴、脅迫之行為具有直接或間接故意者，始足當
      之，是倘僅有強力排除猛拖之被動行為、或於逃逸過程中
      不慎撞及而與他人發生肢體接觸者，俱難認為該行為人果
      有施用積極暴行而達於強暴、脅迫之程度。承前所述，本
      件被告固有騎乘前開機車撞及證人乙○○之事實，而證人
      乙○○、甲○○○二人初於警詢及偵查中亦證稱被告於案
      發當時騎乘機車朝證人乙○○撞去、以致證人乙○○身體
      左側受傷等語，然均未詳予描述案發現場之情形及人員相
      關位置等重要事項，是猶未可徒以證人乙○○果有遭被告
      騎乘前開機車撞及而受傷之事實，即遽為被告不利之認定
      。職是，本院衡諸行為人於實施搶奪犯行後，為避免遭人
      逮捕、查獲，多有倉皇逃離現場之舉，此乃人情之常。復
      佐以證人乙○○於本院審理中業已針對案發現場情形詳為
      證述，並具結證稱：其於被告搶得甲○○○之項鍊後，就
      衝出來要攔被告，而當時其所在是路燈背光位置、光線比
      較暗，所以被告可能沒有看到，且因129 巷空間狹小、其
      站在巷道中間，故被告沒有辦法跑掉；另於制伏被告過程
      中被告雖有稍微抵抗、並與其發生推拉，但掙扎時間很短
      ，被告很快就放棄，而且被告也主動蹲下等語，顯見被告
      於案發當時確因證人乙○○身處背光處而未能發現其同在
      現場，並於行搶得手後、欲騎車逃逸之際，突見證人乙○○衝入巷道攔阻，且因該處巷道空間有限，以致被告未能
      即時反應、閃避，故其所騎乘之機車把手乃不慎撞及證人
      乙○○左側身體，且被告遭證人乙○○、楊正義合力制伏
      之時，僅有消極抵抗行為，亦無任何積極對渠等施用強暴
      手段之情事，是以被告主觀上尚難謂已有直接對於證人乙○○施以強暴手段、進而試圖脫免逮捕之故意，揆諸前揭
      說明，自未可逕以準強盜罪責相繩之。
  五、綜前所述，被告所辯雖無從概予採信，然公訴人前揭所述
      犯罪事實及所憑證據既無法證明被告確有上開準強盜犯行
      ，揆諸首揭判例意旨及說明，當不得遽為不利於被告之認
      定。惟按，刑法第329 條之準強盜罪，係以犯竊盜或搶奪
      罪為前提，二者本係實質之一罪（最高法院83年度台上字
      第1209號判決採同一見解）。因公訴人認被告此部分核與
      前開94年10月16日20時許之搶奪犯行具有實質上一罪關係
      ，遂不另為無罪之諭知，併此敘明。
據上論斷，應依刑事訴訟法第299 條第1 項前段，刑法第320 條
第1 項、第321 條第1 項第3 款、第325 條、第55條、第51條第
5 款、第47條、第38條第1 項第2 款，判決如主文。
中    華    民    國    95    年     3    月     8    日
                  刑事第四庭  審判長法官 郭玫利
                                    法官 林意芳
                                    法官 陳明呈
以上正本證明與原本無異。
如不服本判決，應於收受送達後10日內向本院提出上訴書狀。
中    華    民    國    95    年    3     月    10    日
                                  書記官 林明忠
附錄本判決論罪科刑之法條：
中華民國刑法第325條(普通搶奪罪)
意圖為自己或第三人不法之所有，而搶奪他人之動產者，處6 月
以上5 年以下有期徒刑。
因而致人於死者，處無期徒刑或 7 年以上有期徒刑，致重傷者，
處 3 年以上 10 年以下有期徒刑。
第 1 項之未遂犯罰之。
中華民國刑法第320條(普通竊盜罪、竊佔罪)
意圖為自己或第三人不法之所有，而竊取他人之動產者，為竊盜
罪，處5 年以下有期徒刑、拘役或500 元以下罰金。
意圖為自己或第三人不法之利益，而竊佔他人之不動產者，依前
項之規定處斷。
前二項之未遂犯罰之。
中華民國刑法第321條
犯竊盜罪而有左列情形之一者，處 6 月以上、 5 年以下有期徒
刑：
  一、於夜間侵入住宅或有人居住之建築物、船艦或隱匿其內而
      犯之者。
  二、毀越門扇、牆垣或其他安全設備而犯之者。
  三、攜帶兇器而犯之者。
  四、結夥三人以上而犯之者。
  五、乘火災、水災或其他災害之際而犯之者。
  六、在車站或埠頭而犯之者。
前項之未遂犯罰之。


司法院資訊處製作；財團法人民間司法改革基金會備份。
